臺灣高等法院高雄分院刑事判決　　　　 94年度上易字第744號
上　訴　人　臺灣高雄地方法院檢察署檢察官
上　訴　人
即　被　告　戊○○
　　　　　　　　　　（現另案於臺灣高雄第二監獄執行）
上列上訴人因被告竊盜等案件，不服臺灣高雄地方法院93年度易
字第1163號中華民國94年8 月31日第一審判決（起訴案號：臺灣
高雄地方法院檢察署93年度核退偵字第439 號、93年度偵字第13
924 號；併辦案號：臺灣臺南地方法院檢察署94年度營偵字第10
號、94年度偵字第2719、2587號；臺灣苗栗地方法院檢察署94年
度偵字第1949號），提起上訴，本院判決如下：
     主  文
原判決撤銷。
戊○○連續攜帶兇器毀越安全設備竊盜，處有期徒刑參年，並於
刑之執行前，令入勞動場所強制工作參年。扣案之一字型螺絲起
子壹支、大型螺絲起子壹支，均沒收。
     事  實
一、戊○○基於意圖為自己不法所有之概括犯意，連續為下列之
    竊盜行為，而有犯竊盜罪之習慣：
  (一)於93年4 月28日12時30分許，至位於高雄縣岡山鎮大庄里壬○○經營之「小岡山土雞城」鐵皮屋前，以其所有客觀上足
    以危害人之生命、身體，可供作兇器使用之一字型螺絲起子
    1 支（起訴書誤載為電動起子），將該土雞城鐵皮屋兼具防
    盜功能之鐵皮圍牆予以撬開，毀壞該鐵皮屋之安全設備，並
    逾越鐵皮屋圍牆而進入該有人居住之鐵皮屋內，竊取壬○○
    所有放置於該鐵皮屋房間內之金融機構提款卡4 張（高雄企
    業銀行、臺東中小企業銀行、合作金庫及郵局之提款卡各1
    張）、全民健康保險卡2 張（紙卡及IC卡各1 張）、普通大
    貨車駕駛執照1 張得逞。
  (二)於93年4 月30日7 時30分許，以上開一字型螺絲起子將位於
    高雄縣岡山鎮○○○路80之1 號甲○○經營之「綺夢園飲食
    店」鐵皮屋之廚房鐵皮圍牆予以撬開，毀壞該鐵皮屋之安全
    設備後踰越進入該鐵皮屋內，竊取甲○○所有之現金新臺幣
    （下同）3,100 元、音響遙控器1 個、電動玩具IC板1 塊，
    得手後，準備離開現場之際，為中興保全公司人員吳文騰撞
    見，報警處理而查獲，並扣得戊○○所有而供竊盜所用之一
    字型螺絲起子1 支。
  (三)於93年6 月28日凌晨5 時許，在高雄縣仁武鄉○○街旁，徒
    手竊取蔡瑞（起訴書誤載為庚○○）所有牌照號碼ZK-684
    7 號之車牌2 面（此車牌本於92年7 月8 日失竊，另懸掛於
    不詳車號車輛上），得手後，將竊得之ZK-6847 號車牌懸掛
    在其所有之自用小客車上（原牌照號碼為TJ-6752 號）。嗣
    於93年7 月1 日凌晨3 時許，駕駛其所有懸掛該竊得之ZK-6
    847 號車牌之自用小客車，行經在高雄縣仁武鄉○○街158
    號前，為警當場查獲。
  (四)於93年7 月3 日16時30分許，駕駛其所有而懸掛牌照號碼EG
    -2908 號失竊車牌之自用小客車（原牌照號碼為TJ-6752 號
    ），行經台南縣鹽水鎮○○路1 巷22號丙○○經營之點唱練
    歌場，見該處無人，遂持其所有而客觀上足以危害人之生命
    、身體，可供作兇器使用之大型螺絲起子1 支，撬開該處所
    門上附加之門鎖安全設備後進入該場所，再持該螺絲起子撬
    開點唱機（毀損部分，未據告訴），先竊取點唱機內之硬幣
    約5 、6 千元後，一併將該台點唱機（含麥克風1 支）行竊
    得逞後，因觸碰警鈴，為丙○○查覺，前往攔阻，而戊○○
    因遭丙○○拉扯，致手中之點唱機掉落，乃徒步逃離現場，
    嗣因現場留有戊○○所有而懸掛EG-2908 號失竊車牌之自小
    客車，而為警循線查獲。
  (五)於93年8 月28日13時50分許，在台南縣關廟鄉○○路35號東
    勢長壽俱樂部，以不詳方法將鐵捲門門鎖打開，進入該建築
    物內（侵入建築物部分，未據告訴），竊取東勢長壽俱樂部
    所有，由己○○管理之點唱家卡拉OK伴唱機主機、選台器及
    放映機各1 台得手。嗣經東勢長壽俱樂部管理人己○○報警
    後，經警於鐵捲門拉柄上採得指紋2 枚，而循線查獲。
  (六)於94年1 月31日18時30分許，在台南縣善化鎮溪美里麻善大
    橋下，以10元硬幣發動引擎之方式，竊取丁○○所有，停放
    於該處之牌照號碼0403-GL 號自用小貨車1 輛。嗣於94年2
    月4 日17時許，駕駛此輛竊得之自用小貨車，搭載不知情之
    洪慧如，行駛於臺南縣西港鄉○○路時，為丁○○發覺，報
    警處理，經警前往攔截，而追逐至臺南縣安定鄉海寮村124
    之1 號前，始行查獲。
  (七)於94年4 月27日凌晨某時許，與張簡榮仁2 人行經位於嘉義
    縣六腳鄉崩山村台19線旁，洪明方經營之「小咪咪來來電」
    檳榔攤時，見檳榔攤無人，竟與張簡榮仁基於竊盜之犯意聯
    絡，戊○○在外把風，由張簡榮仁持前揭客觀上足以危害人
    之生命、身體，可供作兇器使用之大型螺絲起子1 支，破壞
    該檳榔攤之保全系統後，侵入該檳榔攤附設之KTV 內，撬開
    KTV 點唱機投幣器，竊取投幣器內之10元硬幣約計5 、6 千
    元得逞。
  (八)於94年5 月26日4 時許，駕駛其母親陳許寶春所有牌照號碼
    ZS-0962 號自用小客車，行經位於臺中縣梧棲鎮○○路「福
    大棉業公司」對面，乙○○經營之檳榔攤時，見該檳榔攤無
    人，即手持前揭客觀上足以危害人之生命、身體，可供作兇
    器使用之大型螺絲起子1 支，撬開檳榔攤之鐵門門鎖（毀損
    部分，未據告訴），進入該檳榔攤內，竊取10元硬幣237 枚
    、金嗓伴唱機1 台及黃金戒指1 枚得逞。嗣於同日22時40分
    許，在苗栗縣通宵鎮內島里16之7 號「欣園民宿」內，為警
    查獲，並扣得戊○○所有而供其竊盜所用之大型螺絲起子1
    支。
二、案經壬○○訴請高雄縣警察局岡山分局報請、高雄縣政府警
    察局移送臺灣高雄地方法院檢察署檢察官偵查起訴；及臺南
    縣警察局新營分局、臺南縣警察局歸仁分局、臺南縣警察局
    佳里分局報告臺灣臺南地方法院檢察署移送併辦；暨苗栗縣
    警察局通霄分局報告臺灣苗栗地方法院檢察署移送併辦。
     理  由
一、本件上訴人即被告戊○○（下稱被告）所犯係法定刑為死刑
    、無期徒刑、最輕本刑為3 年以上有期徒刑以外之罪，被告
    於本院審判期日，就被訴事實為有罪之陳述，經審判長告知
    簡式審判程序之要旨，並聽取被告與公訴人之意見後，裁定
    進行簡式審判程序，先予敘明。
二、上開竊盜犯行，業據被告於本院審理時坦承不諱，核與被害
    人壬○○、甲○○、吳文騰、蔡瑞、丙○○、己○○、丁○○、洪慧如、洪明芳、乙○○等人證述情節相符，並有領
    結、贓物認領收據、贓物認領保管單、ZK-6847 號車牌尋獲
    通報單、查詢車牌認可資料、0403-GL 號車之尋獲電腦輸入
    單、ZS-0962 號車牌遺失證明單、查詢車輛認可資料、車籍
    作業系統查詢認可資料、事實(一)現場照片19張、事實(二)查獲
    現場及犯罪工具照片10張、事實(三)失竊車牌照片2 張、事實
    (四)查獲現場照片6 張、事實(五)現場照片7 張、事實(六)現場查
    獲照片4 張、事實(七)現場照片2 張、事實(八)查獲扣案物品照
    品7 張，竊案現場照片12張附卷可稽；另有供行竊用之一字
    型螺絲起子、大型螺絲起子各1 支扣案可佐；復有警方於東
    勢長壽俱樂部鐵捲門拉柄上採得2 枚指紋，經送請內政部警
    政署刑事警察局鑑驗結果，與該局檔存之被告指紋卡之右手
    指指紋相符，有該局93年9 月22日刑紋字第0930189128號鑑
    驗書1 份附卷足證，足認被告所為自白與事實相符，被告所
    犯上開竊盜犯行，均堪認定。
三、按刑法第321 條第1 項第2 款所謂之「安全設備」，係指依
    社會通常觀念足認為隔絕防閑（防盜）之設備而言（最高法
    院48年台上字第1367號、55年台上字第547 號判例參照）。
    又該設備雖尚有其他用途或目的，防盜僅為其兼具之功能亦
    屬之（最高法院70年度台上字第2564號判決、78年度台上字
    第4418號判決意旨參照）。又刑法第321 條第1 項第2 款之
    毀越門扇安全設備竊盜罪，關於「毀越」指毀損與踰越而言
    ，其中毀損門扇安全設備竊盜罪，乃同法第354 條之毀損罪
    與普通竊盜罪之結合犯；上開毀損門扇安全設備，係犯普通
    竊盜罪之加重情形，已結合於所犯加重竊盜之罪質中，自不
    能於論以加重竊盜罪外，更行論以毀損罪，亦有最高法院92
    年度台非字第6 號判決可資參照。又刑法第321 條第1 項第
    3 款之攜帶兇器竊盜罪，係以行為人攜帶兇器竊盜為其加重
    條件，此所謂兇器，其種類並無限制，凡客觀上足對人之生
    命、身體、安全構成威脅，具有危險性之兇器均屬之，且祇
    須行竊時攜帶此種具有危險性之兇器為已足，並不以攜帶之
    初有行兇之意圖為必要，最高法院著有79年度臺上字第5253
    號判例可資參照。查事實(一)所載「小岡山土雞城」內設有房
    間，供證人壬○○居住等情，除據證人壬○○證述明確外（
    原審卷第44頁），並有小岡山土雞城內房間照片4 幀在卷（
    原審卷第65頁），足見該小雞城係屬有人居住之建築物已明
    。另壬○○經營之「小岡山土雞城」與甲○○經營之「綺夢
    園飲食店」鐵皮屋，其四周牆壁係由鐵片連接而對外形成阻
    絕之封閉狀態，非經破壞無從進入，具有隔絕外人進入其內
    行竊之功能與目的，在客觀上應認係防盜之安全設備無訛。
    而事實(一)所示竊盜犯行，被告用以行竊之一字型螺絲起子1
    支，及事實(五)、(七)、(八)所示犯行，被告用以行竊之大型螺絲
    起子1 支，均係金屬製品，材質堅硬，客觀上足以危害人之
    身體、生命安全，該等物品顯具客觀危險性，自屬兇器無疑
    。是核被告上開犯行，其中事實(一)部分，係犯刑法第321 條
    第1 項第2 款、第3 款之攜帶兇器毀越安全設備竊盜罪。事
    實(二)部分，係犯刑法第321 條第1 項第2 款、第3 款之攜帶
    兇器毀越安全設備竊盜罪。事實(三)、(五)、(六)部分，均係犯刑
    法第320 條第1 項之普通竊盜罪。事實(四)部分，因該檳榔攤
    鐵門上之掛鎖，亦屬安全設備，是被告此部分犯行，係犯刑
    法第321 條第1 項第2 款、第3 款之攜帶兇器毀壞安全設備
    罪。事實(七)、(八)部分，均係犯刑法第321 條第1 項第3 款之
    攜帶兇器竊盜罪。起訴書「證據並所犯法條」欄，就犯罪事
    實(一)、(二)部分，雖均記載被告係犯刑法第321 條第1項 第3
    款之攜帶兇器竊盜罪，然起訴書「犯罪事實」欄，就被告毀
    壞安全設備部分，業經記載「卸下鐵皮屋之圍牆」及「以前
    開方法穿破... 綺夢園飲食店之鐵皮圍牆」等字樣明確，足
    認起訴書係漏未記載刑法第321 條第1 項第2 款，自應予以
    更正。被告就事實(七)之攜帶兇器竊盜犯行，與張簡榮仁具有
    犯意之聯絡及行為分擔，為共同正犯。被告前述攜帶兇器毀
    越安全設備竊盜、攜帶兇器竊盜、攜帶兇器毀壞安全設備竊
    盜、普通竊盜犯行，時間緊接，犯罪構成要件相同，顯係基
    於概括犯意反覆為之，為連續犯，應依刑法第56條之規定論
    以攜帶兇器毀越安全設備竊盜一罪，並依法加重其刑。事實
    (四)至(八)所示之竊盜犯行，雖未經起訴，因與起訴並經本院論
    罪科刑部分，具有連續犯之裁判上一罪關係，自為起訴效力
    所及，本院自得一併審理。
四、原審據以論處被告罪刑，固非無見。惟查：(一)原判決認被告
    有犯竊盜罪之習慣，因而適用竊盜贓物犯保安處分條例第3
    條第1 項第1 款規定併予宣告應於刑之執行前，令入勞動場
    所強制工作3 年，惟原判決事實欄並未就被告有犯竊盜罪之
    習慣予以認定，顯有未合。(二)按毀越門扇而入室行竊，其越
    入行為即屬侵入住宅，已結合於所犯加重竊盜之罪質中，無
    更行構成侵入住宅罪之理（最高法院27年上字第1887號著有
    判例）。本件事實(一)所示犯行，被告毀壞鐵皮圍牆後進入該
    鐵皮屋內行竊，已然構成毀越安全設備竊盜罪，其侵入住宅
    部分已結合於所犯上述加重竊盜之罪質中，依前揭判例意旨
    ，無庸再論以刑法第306 條之罪，惟原判決仍論以該罪，亦
    有未合。被告上訴意旨指原判決量刑過重，並無理由；另檢
    察官以：被告於94年4 月1 日凌晨4 時許，在台南縣善化鎮
    三抱竹1-27號「阿吉檳榔攤」竊取物品，得手後，因觸動保
    全警報器，經保全員陳信宏前往察看，被告為防戶贓物及脫
    免逮捕，竟持BB槍朝陳信宏駕駛之自小客車射擊，致該車車
    窗玻璃破裂等犯行，與本案有連續犯之關係，上訴移請併辦
    云云。經查：依上訴書記載本件移送併辦之犯行，被告於行
    竊後，因觸動警報器，見保全員前來，經持BB槍朝保全員駕
    駛之車輛射擊，則依此事實已足認定被告所為，應係犯刑法
    第329 條之準強盜罪，此罪與本案被告所犯之普通竊盜或加
    重竊盜罪間，難論以連續犯，自非本案起訴效力所及，本院
    無權審理，檢察官以此事由上訴，亦無理由。惟原判決既有
    前揭可議，自應由本院將原判決撤銷改判。審酌被告正值壯
    年，卻不思循正當工作，以獲致財物維生，竟為圖私利，連
    續多次行竊，除侵害個人之財產權益外，其以持有兇器及侵
    入有人居住建築物之方式行竊，更足以危害個人生命、身體
    安全，且嚴重破壞個人之居住安寧，行為誠不足取，且被告
    於94年4 月30日為警查獲事實(一)、(二)之犯行後，仍繼續從事
    竊盜犯罪，甚且於本案經起訴繫屬原審審理時，仍不知所警
    惕，再繼續犯案不斷，足見被告遵守法規範之意識，相當薄
    弱，有應予重懲之必要，惟念及被告所竊得之財物價值不大
    ，於本院審理時已坦承全部犯行，爰量處如主文所示之刑，
    以資懲儆。檢察官於原審雖求處最重刑有期徒刑7 年6 月，
    本院審酌前情，核無必要。另被告所犯竊盜犯行多達8 次，
    且其中不乏持兇器破壞安全設備，進入有人居住之建築物竊
    盜之情形，嚴重危害社會治安，而被告於竊盜案件經起訴而
    繫屬法院審理中，全然不知悔改，仍繼續涉犯竊盜案件，而
    一再為警查獲，顯見被告有以竊盜犯罪之習慣，至為明確，
    爰依竊盜犯贓物犯保安處分條例第3 條第1 項第1 款之規定
    ，併予宣告於刑之執行前，令入勞動場所強制工作3 年，以
    矯正被告竊盜之惡習。扣案之一字型螺絲起子及大型螺絲起
    子各1 支，均係被告所有，且係供被告竊盜所用，已如前述
    ，爰均依刑法第38條第1 項第2 款規定，併予宣告沒收。至
    被告用以竊取牌照號碼0403-GL 號自用小貨車之10元硬幣1
    枚，雖係被告所有，因未扣案故未能特定，為免日後執行困
    難，爰不予宣告沒收。
五、另臺灣高雄地方法院檢察署94年度偵字第13652 號、93年度
    偵緝字第2410號及臺灣臺南地方法院檢察署94年度營偵字第
    10號以：被告與張簡榮仁共同基於意圖為自己不法所有之概
    括犯意，連續於原判決附表2 所示之時間、地點，由被告持
    客觀上具有危險性足供兇器使用之T 型扳手或梅花扳手破壞
    檳榔攤或小吃店之門鎖入內行竊，張簡榮仁則在外把風之方
    式，共同竊取如附表2 所示之財物。被告另於原判決附表3
    編號1 至2 所示之時間、地點，以附表3 所示之方法，先後
    竊得辛○○所有號牌LC-0026 號車牌及張金燕所有號牌EG-2
    908 號車牌各1 面，因認被告此部分，另分別涉犯刑法第32
    1 條第1 項第3 款之攜帶兇器竊盜及同法第320 條第1 項之
    普通竊盜罪嫌，於原審審理時移送併案審理，經查此部分移
    送併辦之罪嫌，業經原審以公訴人所舉證據不足為被告有罪
    之認定，於判決理由中諭知退回檢察官另為妥適之處理，且
    於本案上訴後，亦未見檢察官再移請併辦，本院不再論列。
據上論結，應依刑事訴訟法第369 條第1 項前段、第364 條、第
299 條第1 項前段，刑法第28條、第56條、第321 條第1 項第2
款、第3 款、第38條第1 項第2 款，竊盜犯贓物犯保安處分條例
第3 條第1 項第1 款、第4 條、第5 條第1 項前段，判決如主文
。
本案經檢察官姜麗儒到庭執行職務。
中　　華　　民　　國　　94　　年　　12　　月　　21　　日
                  刑事第七庭    審判長法  官  莊飛宗
                                      法  官  曾逸誠
                                      法  官  黃三友
以上正本證明與原本無異。
不得上訴。
中　　華　　民　　國　　94　　年　　12　　月　　23　　日
　　　　　　　　　　　　　　　　　　　書記官  黃玉珠
附錄本判決論罪科刑法條：
刑法第321條第1項
犯竊盜罪而有下列情形之一者，處6 月以上、5 年以下有期徒刑
：
  一  於夜間侵入住宅或有人居住之建築物、船艦或隱匿其內而
      犯之者。
  二  毀越門扇、牆垣或其他安全設備而犯之者。
  三  攜帶兇器而犯之者。
  四  結夥三人以上而犯之者。
  五  乘火災、水災或其他災害之際而犯之者。
  六  在車站或埠頭而犯之者。
